【裁判字號】    88,交上易,19
【裁判日期】    900627
【裁判案由】    過失傷害
【裁判全文】
臺灣高等法院刑事判決                            八十八年度交上易字第一九號
    上  訴  人  台灣台北地方法院檢察署檢察官
    上 訴 人即
    被      告  甲○○
    選任辯護人  鐘
右上訴人因被告業務過失傷害案件，不服臺灣台北地方法院八十七年度交易字第四七
二號，中華民國八十七年十二月十六日第一審判決（起訴案號：臺灣台北地方法院檢
察署八十七年度偵字第一一二０七號）提起上訴，本院判決如左：
    主  文
原判決撤銷。
甲○○從事業務之人，因業務上之過失傷害人致重傷，處有期徒刑肆月，如易科罰金
以參佰元折算壹日，緩刑貳年。
    事  實
一、甲○○係砂石車司機，為從事駕駛業務之人，於民國（下同）八十七年四月二十
    七日下午三時許，駕駛車牌號碼ＧＬ－四九一號砂石車，沿台北縣新店市秀朗橋
    第三車道由中和往新店方向行駛，於橋上發現其砂石車離合器有異狀，認有故障
    ，本應注意將故障車輛設法移置於無礙交通之處所，未移置前或移置後均應豎立
車輛故障標誌在車後五公尺至三十公尺之路面上，且依當時情形，並無不能注意
    之情事，竟疏未注意在其車後豎立故障標誌，而直接將該砂石車停置右側之機車
    專用道，適乙○○騎乘車牌號碼ＤＰＺ－五三二號機車沿機車道直行，未注意車
    前狀況，閃避不及，而自後撞及砂石車尾部，致人車倒地，乙○○因而受有頭部
    外傷合併腦挫傷、第四頸椎骨折合併四肢癱瘓、胸部挫傷合併第一、二肋骨骨折
    、左橈骨、左臏骨、左股骨頸骨折等傷害，其頸椎、頸髓所受損傷並已不能治癒
    。甲○○於肇事後，犯罪未被發覺前，當場向前往現場處理之警員承認肇事，自
    首而接受裁判。
二、案經被害人乙○○訴由台北縣警察局新店分局報請台灣台北地方法院檢察署檢察
    官偵查起訴。
    理   由
一、訊據被告甲○○固坦承有於右揭時、地駕駛砂石車與被害人即告訴人乙○○騎乘
    之機車發生碰撞，惟矢口否認有何過失犯行，辯稱：伊當時因所駕駛之砂石車離
    合器有異狀，故慢速直線行駛於秀朗橋最外側車道，詎告訴人快速騎乘機車自後
    追撞伊車，伊未變換車道，亦無過失云云。又告訴人雖指稱：伊騎乘機車行經秀
    朗橋上，由中和往新店方向，突然見砂石車由快車道以很快的速度，突然由快車
    道駛往機車道，因距離太近，就發生擦撞云云。惟查本案經台灣省車輛行車事故
    覆議鑑定委員會覆議結果認：「一、乙○○駕駛輕機車未注意車前狀況，為肇事
    主因。二、甲○○駕駛營大貨車於橋樑路段佔用機慢車道停車不當，影響機車通
    行，為肇事次因。」有該會八十九年一月七日府覆議字第八八０二八五號覆議意
    見書可稽。而依卷附現場照片、道路交通事故調查表及現場草圖所示，被告所駕
    砂石車正直順向停於最外線車道，右前輪與人行道邊緣接觸，車身佔住整個車道
    ，告訴人車頭損壞嚴重，碎落物遺留於兩車停車位置間，足見被告所駕砂石車案
    發當時確係停止狀態，並無慢速行駛或變換車道情形，被告及告訴人所述均與實
    際之事發狀況不符。按汽車發生故障不能行駛，應即設法移置於無礙交通之處，
    該故障車輛在未移置前或移置後均應豎立車輛故障標誌，該標誌在行車時速四十
    公里之路段，應豎立於車身後五公尺至三十公尺之路面上，道路交通安全規則第
    一百十二條第一項第十二款定有明文。被告於右揭時地駕駛砂石車，應注意遵守
    上開規定，且按當時情形，並無不能注意之情事，竟疏未注意而肇事，致告訴人
    受傷，其有過失至為灼然，且被告之過失行為與告訴人之受傷間復有相當因果關
    係。雖告訴人經鑑定結果其未注意車前狀況為肇事主因，惟此亦不能解免被告過
    失之責。又告訴人因本件事故受有頭部外傷合併腦挫傷、第四頸椎骨折合併四肢
    癱瘓、胸部挫傷合併第一、二肋骨骨折、左橈骨、左臏骨、左股骨頸骨折等傷害
    ，有天主教耕莘醫院八十八年九月十八日診斷書可佐。而告訴人於八十七年四月
    廿八日從天主教耕莘醫院轉入台安醫院時，呈現四肢癱瘓、呼吸困難、骨盤、大
    腿、膝蓋骨骨折，雖經台安醫院積極治療，仍呈四肢癱瘓、大小便失禁，氣管切
    開後狀態，其頸椎、頸髓之損傷，確已達不能治癒之程度，往後此生均須靠人扶
    助，亦經台安醫院以八十八年二月八日（八八）醫發字第０六四號函覆本院甚明
    。是告訴人所受傷害已達重大不治程度。綜上，本件事證明確，被告之犯行堪予
    認定。另被告係故障停車未依規定豎立故障標誌，業如前述，故事發位置之車道
    是否為機車專用道，與被告過失之判斷無涉，附此敘明。
二、被告係砂石車司機，為從事駕駛業務之人，其於執行駕駛業務中肇事致告訴人受
    重傷之犯行，核其所為，係犯刑法第二百八十四條第二項後段之業務過失重傷害
    罪。被告於肇事後，犯罪未被發覺前，向前往現場處理之警員承認肇事，有台北
    縣警察局新店分局八十七年十二月一日函暨所附是否報案自首調查報告表一份附
    卷可憑（見原審卷第二十頁），被告對於未被發覺之犯罪自首而接受裁判，應依
    刑法第六十二條前段規定減輕其刑。原審予以論罪科刑，固非無見，惟其認被告
    係未保持安全距離率爾變換車道，致告訴人猝不及防而衝持砂石車尾部，尚與事
    實有間。公訴人上訴指摘原審認定被告自首不當，雖無理由；惟被告上訴主張告
    訴人自後追撞為肇事主因則有理由，應由本院予以撤銷改判。爰審酌被告就本件
    事故之過失程度、告訴人所受傷害重大、被告肇事後態度，已與告訴人達成民事
    和解等一切情狀，量處被告如主文所示之刑，並諭知易科罰金之折算標準。又被
    告雖曾於六十二年因竊盜案經台灣台北地方法院判處有期徒刑一年，於六十三年
    十一月二十二日執行完畢。惟其已逾五年未曾受有期徒刑以上刑之宣告，經此教
    訓應知所警惕，信無再犯之虞，本院認所宣告之刑以暫不執行為適當，爰併諭知
    緩刑二年，以啟自新。
據上論斷，應依刑事訴訟法第三百六十九條第一項前段、第三百六十四條、第二百九
十九條第一項前段，刑法第二百八十四條第二項後段、第六十二條前段、第四十一條
、第七十四條第二款，罰金罰鍰提高標準條例第一條前段、第二條，判決如主文。
本案經檢察官費玲玲到庭執行職務。
中      華      民      國    九十    年      六      月     二十七     日
                                臺灣高等法院刑事第十三庭
                                    審判長法  官  蔡    燉
                                          法  官  黃  國  忠
                                          法  官  盧  彥  如
右正本證明與原本無異。
不得上訴。
                                          書記官  何  閣  梅
中      華      民      國    九十    年      六      月     二十七     日
附錄：本案論罪科刑法條全文
刑法第二百八十四條
因過失傷害人者，處六月以下有期徒刑、拘役或五百元以下罰金。致重傷者，處一年
以下有期徒刑、拘役或五百元下罰金。
從事業務之人，因業務之過失傷害人者，處一年以下有期徒刑、拘役或一千元以下罰
金。致重傷者，處三年以下有期徒刑、拘役或二千元以下罰金。


司法院資訊處製作；財團法人民間司法改革基金會備份。
